【裁判字號】    98,訴,4654
【裁判日期】    990128
【裁判案由】    毒品危害防制條例
【裁判全文】
臺灣板橋地方法院刑事判決              98年度訴字第4654號
公  訴  人  臺灣板橋地方法院檢察署檢察官
被      告  甲○○
上列被告因違反毒品危害防制條例案件，經檢察官提起公訴（98
年度毒偵字第8016號），被告於準備程序中就被訴事實為有罪之
陳述，經告知簡式審判程序之旨，並聽取當事人之意見後，本院
合議庭裁定由受命法官獨任進行簡式審判程序，判決如下：
    主  文
甲○○施用第一級毒品，累犯，處有期徒刑柒月。扣案之第一級
毒品海洛因壹包（驗餘淨重零點陸陸零公克）沒收銷燬之，扣
案盛裝上開海洛因之包裝袋壹個沒收之。
    事  實
一、甲○○前於民國92年間因施用毒品案件，經臺灣臺北地方法
    院以92年度毒聲字第1765號裁定送觀察、勒戒後，認無繼續
    施用毒品之傾向，於92年10月22日釋放出所，並經臺灣臺北
    地方法院檢察署檢察官以92年度毒偵字第1983號為不起訴處
    分確定。復於前開觀察、勒戒執行完畢釋放後5 年內之94年
    間，因施用一、二級毒品案件，經本院以95年度訴字第36號
    判處有期徒刑6 月、4 月，應執行有期徒刑8 月確定，於95
    年8 月21日易科罰金執行完畢。又於96年間因施用一、二級
    毒品案件，經本院以96年度訴字第798 號判處有期徒刑7 月
    、5 月，應執行有期徒刑10月確定；再於97年間因轉讓毒品
    案件，經本院以96年度訴字第4111號判處有期徒刑1 年6 月
    ，減為有期徒刑9 月確定；另於同年間因施用一級毒品案件
    ，經本院以96年度訴字第4195號判處有期徒刑10月確定，上
    開後2 案件嗣經本院以97年度聲字第3045號裁定應執行有期
    徒刑1 年5 月確定，與前開有期徒刑10月接續執行，於98年
    6 月5 日（起訴書誤載為96年8 月6 日）假釋付保護管束出
    監，於98年10月6 日假釋期滿未經撤銷，視為執行完畢（於
    本件均構成累犯）。詎仍不知悔改，基於施用第一級毒品海
    洛因之犯意，於98年10月25日14許為警採尿前回溯26小時內
    之某時，在其位於臺北縣板橋市○○街96號1 樓之住處，以
    將海洛因摻在香菸內點燃吸食之方式，施用第一級毒品海洛
    因1 次。嗣於同日13時許，在臺北縣板橋市○○路與英士路
    口為警查獲，並扣得甲○○所有之第一級毒品海洛因1 包（
    淨重0.3660公克），經採尿送驗後，呈鴉片類嗎啡陽性反應
    ，而悉上情。
二、案經臺北縣政府警察局海山分局報告臺灣板橋地方法院檢察
    署檢察官偵查起訴。
    理  由
一、本件被告甲○○所犯為死刑、無期徒刑、最輕本刑為3 年以
    上有期徒刑以外之罪，且非高等法院管轄第一審之案件，於
    本院準備程序進行中，被告就被訴事實為有罪之陳述，經告
    知被告簡式審判程序之旨，並聽取公訴人及被告之意見後，
    本院合議庭裁定由受命法官獨任進行簡式審判程序，合先敘
    明。
二、上揭犯罪事實，業據被告於本院審理中坦承不諱，且被告在
    警局經其同意採尿送驗之結果，確呈第一級毒品海洛因之代
    謝物嗎啡陽性反應等情，有臺灣檢驗科技股份有限公司98年
    11月12日出具之濫用藥物檢驗報告（報告編號：UL/2009/A1
    181 號）、臺北縣政府警察局海山分局偵辦案件採驗尿液委
    驗單、編號及姓名對照表各1 紙在卷可稽，而扣案之白色粉
    末1 包經鑑定結果，確為第一級毒品海洛因，此有交通部民
    用航空局航空醫務中心98年11月9 日航藥鑑字第0985545 號
    毒品鑑定書1 紙附卷足參，足見被告自白核與事實相符。
三、按毒品危害防制條例於92年7 月9 日修正公布，自93年1 月
    9 日施行，其中第20條、第23條將施用毒品之刑事處遇程序
    ，區分為「初犯」及「5 年內再犯」、「5 年後再犯」。依
    其立法理由之說明：「初犯」，經觀察、勒戒或強制戒治後
    ，應為不起訴處分或不付審理之裁定；經觀察、勒戒或強制
    戒治執行完畢釋放後，「5 年內再犯」者，因其再犯率甚高
    ，原實施之觀察、勒戒及強制戒治既已無法收其實效，爰依
    法追訴或裁定交付審理。至於經觀察、勒戒或強制戒治執行
    完畢釋放後，「5 年後再犯」者，前所實施之觀察、勒戒或
    強制戒治已足以遮斷其施用毒品之毒癮，為期自新及協助其
    斷除毒癮，仍適用「初犯」規定，先經觀察、勒戒或強制戒
    治之程序。從而依修正後之規定，僅限於「初犯」及「5 年
    後再犯」2 種情形，始應先經觀察、勒戒或強制戒治程序。
    倘被告於5 年內已再犯，經依法追訴處罰，縱其第3 次（或
    第3 次以上）再度施用毒品之時間，在初犯經觀察、勒戒或
    強制戒治執行完畢釋放5 年以後，已不合於「5 年後再犯」
    之規定，且因已於「5 年內再犯」，顯見其再犯率甚高，原
    實施觀察、勒戒或強制戒治，已無法收其實效，即應依該條
    例第10條處罰（最高法院95年5 月9 日95年度第7 次及97年
    9 月9 日97年度第5 次刑事庭會議決議參照）。查本件被告
    前於92年間因施用毒品案件，經臺灣臺北地方法院以92年度
    毒聲字第1765號裁定送觀察、勒戒後，認無繼續施用毒品之
    傾向，於92年10月22日釋放出所，並經臺灣臺北地方法院檢
    察署檢察官以92年度毒偵字第1983號為不起訴處分確定；復
    於94年因施用一、二級毒品案件，經本院以95年度訴字第36
    號判處有期徒刑6 月、4 月，應執行有期徒刑8 月確定，於
    95年8 月21日易科罰金執行完畢等情，有臺灣高等法院被告
    前案紀錄表1 份在卷足憑。則被告本件施用第一級毒品之時
    間，雖距離前述觀察、勒戒執行完畢已逾5 年，惟其前既已
    於5 年內再犯施用毒品案件，參諸前揭說明，被告本件施用
    毒品之行為，即不合於「5 年後再犯」之規定，自應依毒品
    危害防制條例第10條規定追訴處罰。從而，本案事證明確，
    被告施用第一級毒品之犯行，洵堪認定，應依法論科。
四、查海洛因係毒品危害防制條例第2 條第2 項第1 款所規定之
    第一級毒品。核被告所為，係犯毒品危害防制條例第10條第
    1 項施用第一級毒品罪。其於施用前、後持有海洛因之低度
    行為，為其施用之高度行為所吸收，不另論罪。又被告前受
    有如事實欄所載罪刑宣告及執行紀錄，有上述前案紀錄表在
    卷可考，其於受有期徒刑之執行完畢後，5 年以內故意再犯
    本件有期徒刑以上之罪，為累犯，應依刑法第47條第1 項規
    定加重其刑。爰審酌被告前曾因施用毒品案件經觀察、勒戒
    之程序，並經法院多次判刑在案，竟猶不知悔改，復再犯本
    件施用毒品罪，顯然無視毒品對於其自身健康之戕害及對於
    社會安全與公共秩序之潛在危害；惟念及施用毒品固戕害個
    人健康至鉅，然就他人權益之侵害仍屬有限，兼衡其犯罪動
    機、目的、手段，及犯後坦承犯行，態度良好，且於本案查
    獲後，持續至臺北縣立醫院接受美沙冬替代療法，有診斷證
    明書可參等一切情狀，量處如主文所示之刑。至扣案之第一
    級毒品海洛因1 包（淨重0.3680公克，因鑑驗取樣0.0020公
    克，驗餘淨重0.3660公克），為本案查獲之毒品，應依毒品
    危害防制條例第18條第1 項前段之規定，不問屬於犯人與否
    ，沒收銷燬之；又扣案盛裝上開海洛因之包裝袋1 個，為被
    告所有供施用第一級毒品海洛因所用之物，業據被告供承在
    卷，爰依刑法第38條第1 項第2 款之規定宣告沒收。
據上論斷，應依刑事訴訟法第273 條之1 第1 項、第299 條第1
項前段，毒品危害防制條例第10條第1 項、第18條第1 項前段，
刑法第11條前段、第47條第1 項、第38條第1 項第2 款，判決如
主文。
本案經檢察官黃怡華到庭執行職務。
中    華    民    國    99    年    1     月    28    日
                  刑事第十五庭  法  官  廖欣儀
以上正本證明與原本無異。
如不服本判決應於收受判決後10日內向本院提出上訴書狀，並應
敘述具體理由；其未敘述上訴理由者，應於上訴期間屆滿後20日
內向本院補提理由書（均須按他造當事人之人數附繕本）「切勿
逕送上級法院」。
                                書記官  顏偉林
中    華    民    國    99    年    1     月    28    日
附錄本案論罪科刑法條全文：
毒品危害防制條例第10條第1 項
施用第一級毒品者，處6 月以上5 年以下有期徒刑。

司法院資訊處製作；財團法人民間司法改革基金會備份。
